臺灣嘉義地方法院刑事判決　　　　　　　　　　　　　　九十年度易字第七一九號
　　公　訴　人　臺灣嘉義地方法院檢察署檢察官
　　被　　　告　丙○○
右列被告因竊盜案件，經檢察官提起公訴（九十年度偵緝字第七一號、第七二號），
本院判決如左：
    主  文
丙○○無罪。
    理  由
一、公訴意旨略以：被告丙○○意圖為自己不法之所有，於民國八十九年十二月十三
    日下午二時十三分許，在嘉義縣大林鎮○○里○○路九十一號前，徒手竊取丁○
    ○所有之車號Ｊ七—六九三九號自用小客車，得手後，在同鎮○○路文全書局前
    ，邀戊○○一同驅車前往嘉義縣大林鎮糖廠及斗南遊玩，行至嘉義縣大林鎮○○
    里○○道路時，因汽油耗盡，無法發動，遂將之棄於路旁，翌日下午十二時三十
    分許，為警在上開地點尋獲該車，因認被告涉犯刑法第三百二十條第一項之普通
    竊盜罪嫌云云。
二、訊據被告丙○○對於右揭犯罪事實堅決否認，辯稱：伊根本不會開車，而當天伊
    人在女友乙○○家，也沒有看過這部車子等語。公訴人認被告涉有竊盜罪嫌，無
    非以：
   （一）車號Ｊ七—六九三九號自用小客車確為失竊之物，有嘉義縣警察局嘉縣警
         刑車字第三九四三九號車輛協尋通報單在卷可查。
   （二）證人戊○○供稱於前揭犯罪時間，正在案外人吳昇威所開設位於嘉義縣大
         林鎮○○路六十八號之「貓咪泡沫茶坊」喝冷飲，同日下午二十四十分許
         ，當伊行經同鎮○○路文全書局前，適被告駕駛前開汽車前來，邀伊上車
         ，且自己有一部喜美自用小客車根本無須竊車；而案外人吳昇威於警訊時
         稱：大約中午時分戊○○確實曾至上開茶坊，再詢之戊○○之母吳云妤，
         亦稱戊○○確有一部三門喜美、一千六百ＣＣ之自用小客車。
   （三）嘉義縣警察局民雄分局大林分駐所員警甲○○九十年二月一日之報告書稱
         戊○○係「乘坐」在上開車號Ｊ七—六九三九號自用小客車內，而非駕駛
         該車，按之常理若戊○○果真偷竊該車，應不會只是坐在車內，任由被告
         開車。可見戊○○辯稱沒有也無必要竊取前開汽車，尚屬可信；而上揭報
         告書稱在該自用小客車內有二人，既非同案被告戊○○所竊，應係被告偷
         竊前揭汽車無疑云云，為其論據。
三、按犯罪事實，應依證據認定之，無證據不得推定其犯罪事實。又不能證明被告犯
    罪者，應諭知無罪之判決，刑事訴訟法第一百五十四條、第三百零一條第一項分
    別定有明文。經查：
    （一）按「事實之認定，應憑證據，如未能發現相當證據，或證據不足以證明，
          自不能以推測或擬制之方法，為裁判基礎」，最高法院四十年度上字第八
          六號著有判例。本件公訴人認被告犯有竊盜罪之證據，主要係憑證人蔡寶
          全之指訴、戊○○並無竊車之必要及車輛協尋通報單，惟車輛協尋通報單
          僅足以證明被害人丁○○之汽車有失竊之事實，並不足以證明確係被告所
          為；而經證人甲○○即嘉義縣警察局民雄分局大林分駐所員警到庭證稱：
          因有附近民眾提供消息，說戊○○和一男子駕駛該失竊車輛，遂向戊○○
          查證，戊○○才說是被告偷的等語，即該車上另一男子究為何人，除當時
          乘坐於該失竊汽車中、亦有可能被警方認為犯罪嫌疑人之證人戊○○供述
          外，並無其他證據證明為被告，戊○○有無自有汽車或有無偷竊該車之必
          要，亦僅能作為戊○○是否偷竊該車之間接證據，與被告是否偷竊該車無
          關，自不得以此遽入被告於罪。
    （二）次按「認定犯罪事實應依證據，為刑事訴訟法所明定，故被告否認犯罪事
          實所持之辯解，縱屬不能成立，仍非有積極證據足以證明其犯罪行為，不
          能遽為有罪之認定。」最高法院三十年度上字第一八三一號著有判例。被
          告迭於偵查及本院審理中否認犯行，供稱：當天伊在路上，戊○○忽然開
          一部車來，叫伊上車，一起到斗南後，戊○○才告訴伊車子是偷的，伊說
          偷的車不要，戊○○就把車子丟路旁，二人坐計程車回家（九十年三月三
          十日訊問筆錄）；當天伊在女友家，伊忘記戊○○是否有開車去找過伊，
          但不是伊偷的（本院九十一年五月十三日訊問筆錄）等語，縱所陳並非一
          致，亦不能反證該車係被告所竊取；申言之，被告未曾自白竊盜，亦無任
          何積極證據足以證明其有竊盜之行為，自不能僅因證人戊○○之單一指訴
          ，即推定其有竊盜之犯行。
    （三）末按「認定犯罪事實所憑之證據，雖不以直接證據為限，間接證據亦包括
          在內；然無論直接或間接證據，其為訴訟上之證明，須於通常一般之人均
          不致有所懷疑，而得確信其為真實之程度者，始得據為有罪之認定，倘其
          證明尚未達到此一程度，而有合理之懷疑存在時，事實審法院復已就其心
          證上理由予以闡述，敘明其如何無從為有罪之確信，因而為無罪之判決，
          尚不得任意指為違法」，最高法院七十六年度台上字第四九八六號著有判
          例。被告於本院審理中辯稱：伊不會開車，亦沒有駕照，此經證人乙○○
          到庭結證屬實，並有公路監理資料一紙在卷可佐，則被告是否具有駕駛汽
          車之能力、如何竊取該車，已有可疑，如檢察官認為被告竊盜，自應就被
          告竊盜之犯罪行為，另提出積極證據證明之，如未能提出積極證據證明至
          通常一般之人均不致有所懷疑，而得確信其為真實之程度，自不得因單一
          證人之單一指訴，即論被告以竊盜罪責。
四、綜上所述，本件公訴人所憑之證據既未達於被告有罪之確信，乃不足為不利於被
    告事實之認定，既乏其積極證據足明確佐證，是應為有利於被告之認定，無迨被
    告自行為有利證據之提出，此外，復查無其他積極證據足以證明被告確有公訴人
    所指之竊盜犯行，既不能證明被告犯罪，揆諸前揭說明，應為無罪判決之諭知。
據上論斷，應依刑事訴訟法第三百零一條第一項，判決如主文。
本案經檢察官陳美君到庭執行職務
中    華    民    國      九十一      年      六      月      十九      日
                        臺灣嘉義地方法院刑事第二庭
                              審判長法  官  夏  金  郎
                                    法  官  盧  鳳  田
                                    法  官  陳  俞  婷
右正本證明與原本無異。
如不服本判決，應於判決送達後十日內向本院提出上訴狀( 應附繕本）。
中    華    民    國      九十一      年      六      月      二一      日
                                    書記官  李  彩  娥
